臺灣雲林地方法院刑事判決
110年度訴字第566號
公  訴  人  臺灣雲林地方檢察署檢察官
被      告  陳炘菖



選任辯護人  蕭蒼澤律師
被      告  江崇榮


上列被告因妨害秩序等案件，經檢察官提起公訴（110年度調偵
字第292號），本院判決如下：
　　主　文
丙○○被訴在公共場所聚集三人以上下手實施強暴部分無罪。
甲○○被訴在公共場所聚集三人以上實施強暴而在場助勢部分無罪
。
丙○○、甲○○被訴傷害部分，均公訴不受理。
　　理　由
壹、無罪部分：
一、公訴意旨略以：被告丙○○為雲林縣虎尾鎮某校學生(校名及
    地址詳卷)因細故而對告訴人即少年林○駿(民國92年7月生)
    心生不滿，竟於110年1月6日11時58分許，糾集被告甲○○、
    少年楊○樟(93年生)及李○銘(92年10月生)，共同基於妨害秩
    序之犯意聯絡，一同前往屬於公共場所之告訴人教室外，被
    告丙○○、少年楊○樟及李○銘出手毆打告訴人，致告訴人受有
    頭部外傷併腦震盪、左眼角擦挫傷及後下枕部挫傷、右耳道
    挫傷併右耳道出血等傷害(被告二人所涉傷害部分，經本院
    為不受理諭知，詳後述)，被告甲○○則在場助勢。因認被告
    丙○○所為，係犯刑法第150條第1項後段之在公共場所聚集三
    人以上下手實施強暴罪嫌；被告甲○○所為，係犯刑法第150
    條第1項前段之在公共場所聚集三人以上實施強暴而在場助
    勢罪嫌(上開罪名均經檢察官當庭更正)等語。
二、依刑事訴訟法第154條第2項、第301條第1項規定，犯罪事實
    應依證據認定，無證據不可認定犯罪事實；卷內證據不能證
    明被告犯罪時，應諭知被告無罪。又刑事訴訟法第161條第1
    項規定：檢察官就被告犯罪事實，應負舉證責任，並指出證
    明之方法。因此，檢察官對於起訴之犯罪事實，應負提出證
    據及說服之實質舉證責任。倘其所提出之證據，不足為被告
    有罪之積極證明，或其指出證明之方法，無從說服法院以形
    成被告有罪之心證，基於無罪推定之原則，自應為被告無罪
    判決之諭知。
三、公訴意旨認被告丙○○、甲○○涉犯前開罪嫌，無非係以被告二
    人之供述、告訴人林○駿之指述、少年楊○樟、李○銘之供述
    、國立臺灣大學醫學院附設醫院雲林分院診斷證明書、現場
    監視錄影畫面影像檔案光碟、現場監視錄影畫面影像截圖等
    為其主要論據。訊據被告二人堅詞否認有何上開犯行，被告
    丙○○辯稱：我去找告訴人僅是要釐清事情，是李○銘先打告
    訴人才會發生衝突等語；被告甲○○辯稱：我雖然有在場，但
    我沒有動手毆打告訴人，我是怕丙○○被打才陪同一起去，並
    不知道會打起來，當時我有把丙○○抱住，應該算是勸架等語
    。
四、經查：
(一)被告丙○○與少年楊○樟及李○銘於110年1月6日11時58分許，
    在告訴人之教室走廊外，三人出手毆打告訴人，致告訴人受
    有頭部外傷併腦震盪、左眼角擦挫傷及後下枕部挫傷、右耳
    道挫傷併右耳道出血等傷害，而被告甲○○當時有在場，並以
    言詞嗆告訴人等事實，業據被告二人供承不諱(本院卷第90
    、230頁)，核與告訴人於警詢之指述、少年李○銘及楊○樟於
    警詢時供述相符(偵一卷第13至16、69至72、91至94頁)，並
    有國立臺灣大學醫學院附設醫院雲林分院診斷證明書、現場
    監視錄影畫面影像截圖附卷可稽(偵一卷第31至35、127至13
    1頁)，此部分事實，堪先認定。
(二)刑法第150條聚眾施強暴脅迫罪之修法理由固說明：倘三人
    以上，在公共場所或公眾得出入之場所聚集，進而實行強暴
    脅迫（例如：鬥毆、毀損或恐嚇等行為）者，不論是對於特
    定人或不特定人為之，已造成公眾或他人之危害、恐懼不安
    ，應即該當犯罪成立之構成要件，以符保護社會治安之刑法
    功能之旨。然依本罪之規定體例，既設於刑法第二編分則第
    七章妨害秩序罪內，則其保護之法益自係在公共秩序及公眾
    安寧、安全之維護，使其不受侵擾破壞。是本罪既係重在公
    共安寧秩序之維持，故若其實施強暴脅迫之對象，係對群眾
    或不特定人為之，而已造成公眾或他人之危害、恐懼不安致
    妨害社會秩序之安定，自屬該當。惟如僅對於特定人或物為
    之，基於本罪所著重者係在公共秩序、公眾安全法益之保護
    ，自應以合其立法目的而為解釋，必其憑藉群眾形成之暴力
    威脅情緒或氛圍所營造之攻擊狀態，已有可能因被煽起之集
    體情緒失控及所生之加乘效果，而波及蔓延至周邊不特定、
    多數、隨機之人或物，以致此外溢作用產生危害於公眾安寧
    、社會安全，而使公眾或不特定之他人產生危害、恐懼不安
    之感受，始應認符合本罪所規範之立法意旨。如未有上述因
    外溢作用造成在該場合之公眾或他人，產生危害、恐懼不安
    ，而有遭波及之可能者，即不符合本罪之構成要件。至犯本
    罪所實施之強暴脅迫，而有侵害其他法益並犯他罪者，自應
    視其情節不同，分別依刑法第50條之規定以實質數罪併合處
    罰，或依競合關係論處之（最高法院110年度台上字第6191
    號判決意旨參照）。本件所應審酌者，即為卷內證據是否足
    以使本院形成被告二人與少年李○銘、楊○樟之前開行為，已
    造成在該場合之公眾或他人，產生危害、恐懼不安，而有遭
    波及可能之確信心證，茲說明如下：
　⒈告訴人於本院審理時證稱：當時大概有10幾位同學圍觀，其
    等並未向我表示他們很害怕，衝突過程中，有我們班的同學
    擋在我前面，幫忙攔，並詢問丙○○等人為何要打我，也有抱
    住我或丙○○等人之同學，我們班同學也有拉丙○○等人說不要
    再打了，丙○○等人就離開了，圍觀同學心態上幾乎不怕被此
    事波及或被打等語(本院卷第203至209頁)，核與證人李○銘
    於本院審理時證稱：當初攻擊對象只有告訴人，不會動手打
    圍觀之人，衝突過程中有一名告訴人班上的女同學攔阻我們
    打架，後來有人把我們拉開就結束了，我還有看到甲○○抱住
    丙○○，避免丙○○跟告訴人打架等語(本院卷第210至214頁)；
    證人楊○樟於本院審理時證述：當天發生衝突地點是在告訴
    人教室外面，所以圍觀的同學大部分是告訴人班上的同學，
    我們起衝突對象只有告訴人，並不會打其他人，且當時有不
    認識的同學拉李○銘，甲○○也有拉住丙○○等語（本院卷第217
    至218頁）大致相符，均一致證稱在旁圍觀之人有主動介入
    阻止紛爭，且證人李○銘、楊○樟亦證述被告甲○○於過程中，
    有制止被告丙○○繼續毆打告訴人之行為等情甚明。
　⒉本院勘驗現場監視器光碟，結果略以：告訴人在走廊與二名
    女同學聊天，丙○○、甲○○及楊○樟走樓梯上樓後，往告訴人
    方向前進並將其包圍，同時在走廊之女同學見狀伸手將告訴
    人往後拉離，李○銘上樓後逕往告訴人方向走近，李○銘從楊
    ○樟身後出手指向告訴人，丙○○隨即上前將告訴人向後推，
    有見丙○○伸手勾住告訴人之脖頸處，楊○樟、李○銘立即上前
    毆打告訴人（惟畫面混亂，看不出細部出手順序），在此期
    間甲○○保持一定距離，站立一旁觀望，未見甲○○上前毆打告
    訴人之舉止，且甲○○有伸手制止丙○○，並環抱住丙○○，將其
    強硬拉到走廊欄杆旁，此時在旁圍觀之其他同學上前阻止其
    等上開毆打行為，丙○○、甲○○等人即下樓離開現場等情，有
    本院勘驗筆錄(本院卷第91至92頁)附卷可憑。再觀以前開勘
    驗監視器畫面截圖（本院卷第61至71頁），可知被告丙○○、
    甲○○、少年楊○樟、李○銘與告訴人起衝突時，該校之學生在
    學校教室外走廊上圍觀，且圍觀人數逐漸增加，然其等僅站
    在旁邊觀看，未見圍觀學生與被告丙○○、甲○○等人有保持一
    定距離，或有閃躲迴避之情事，則被告丙○○、甲○○上開行為
    是否已造成公眾或他人之危害、恐懼不安致妨害社會秩序之
    安定，已屬有疑。
　⒊綜合上開事證，可知被告丙○○、少年楊○樟、李○銘當時在現
    場雖對特定之告訴人施強暴行為，而被告甲○○亦有在場，然
    在旁之學生並未因此事有所閃避，反聚集圍觀，更有人主動
    介入制止其等互毆之行徑。其等之行徑固有不當，惟在客觀
    上是否已造成在場之公眾或他人，產生危害、恐懼不安而有
    遭波及之可能，或有無因其等對告訴人施以強暴之毆打結果
    ，而達因外溢作用致生周遭公眾安寧、社會安全造成恐懼不
    安之危害情狀，均無法認定，難認被告丙○○、甲○○所為實際
    危及社會安寧秩序，故本件尚難以刑法第150條之罪予以相
    繩。至被告丙○○固有前開傷害告訴人之犯行、被告甲○○曾以
    言語嗆告訴人之舉止，惟此部分係有無侵害其他法益而涉嫌
    其他罪責之情形，無從以被告二人與少年楊○樟、李○銘共同
    為上開行為，逕論以妨害秩序罪，併此敘明。
五、從而，依公訴人所舉相關積極證據，尚乏足資證明被告丙○○
    、甲○○確有公訴意旨所指前開犯嫌，自不足以使本院形成被
    告二人確有前揭犯行之確信，仍有合理之懷疑存在，既不能
    證明其等犯罪，揆諸上開說明，自應諭知被告二人無罪之判
    決。 
貳、公訴不受理部分：　　　
一、公訴意旨略以：被告丙○○、甲○○與少年楊○樟、李○銘共同基
    於傷害之犯意聯絡，在上開時間、地點，出手毆打告訴人，
    致告訴人受有頭部外傷併腦震盪、左眼角擦挫傷及後下枕部
    挫傷、右耳道挫傷併右耳道出血等傷害。因認被告二人所為
    ，均係犯刑法第277條第1項傷害罪嫌等語。
二、按告訴乃論之罪，告訴人於第一審辯論終結前，得撤回其告
    訴，又告訴經撤回者，應諭知不受理之判決，刑事訴訟法第
    238條第1項、第303條第3款分別定有明文。經查，被告丙○○
    、甲○○涉犯刑法第277條第1項之傷害罪，依同法第287條規
    定，須告訴乃論。茲因告訴人與被告二人調解成立，告訴人
    於本院第一審辯論終結前具狀撤回告訴，有本院調解筆錄、
    刑事撤回告訴狀在卷可稽（本院卷第107至108、241頁），
    爰依前揭規定，就被告二人被訴傷害部分，諭知不受理之判
    決。
據上論斷，應依刑事訴訟法第301條第1項前段、第303條第3款，
判決如主文。　
本案經檢察官乙○○提起公訴，檢察官陳淑香到庭執行職務。
中　　華　　民　　國　　111 　年　　7 　　月　　7 　　日
　　　　　　　　　刑事第四庭　審判長法　官　許佩如　
　　　　　　　　　
　　　　　　　　　             　　 法  官　黃玥婷
　　　　　　　　　
　　　　　　　　　                  法  官　廖奕淳
以上正本證明與原本無異。
如不服本判決應於收受判決後20日內向本院提出上訴書狀，並應
敘述具體理由；其未敘述上訴理由者，應於上訴期間屆滿後20日
內向本院補提理由書（均須按他造當事人之人數附繕本）。告訴
人或被害人不服本判決，應具備理由請求檢察官上訴，及上訴期
間之計算係以檢察官收受判決正本之日期為準。「切勿逕送上級
法院」。無罪部分被告不得上訴。　
                                    書記官  陳玫燕
中　　華　　民　　國　　111 　年　　7 　　月　　8 　　日

卷 宗 與 簡 稱 對 照 表  偵一卷 臺灣雲林地方檢察署110年度少連偵字第22號偵查卷宗 偵二卷 臺灣雲林地方檢察署110年度調偵字第292號偵查卷宗 本院卷 本院110年度訴字第566號卷